臺灣高雄地方法院民事判決
109年度重訴字第253號
原      告  劉宗霖  
訴訟代理人  潘怡珍律師
            黃淑芬律師
被      告  群禾機械工程有限公司

            建信資源科技股份有限公司

兼 上 二人                      
法定代理人  劉仲倫  

共      同
訴訟代理人  李明益律師
上列當事人間請求返還借款等事件，本院於民國111年5月2日言
詞辯論終結，判決如下：
    主      文
被告群禾機械工程有限公司應給付原告新臺幣陸佰伍拾萬零參佰
捌拾貳元，及自民國一○九年九月二十二日起至清償日止，按週
年利率百分之五計算之利息。
被告建信資源科技股份有限公司應給付原告新臺幣參佰萬捌仟貳
佰捌拾捌元，及自民國一○九年九月二十二日起至清償日止，按
週年利率百分之五計算之利息。
被告應給付原告新臺幣貳仟貳佰陸拾貳萬肆仟元，及自民國一○
九年九月二十二日起至清償日止，其中新臺幣壹仟陸佰萬元按週
年利率百分之十六計算之利息、其餘新臺幣陸佰陸拾貳萬肆仟元
，按週年利率百分之五計算之利息。
原告其餘之訴駁回。
訴訟費用由被告負擔百分之九十，餘由原告負擔。
本判決第一項於原告以新臺幣貳佰壹拾陸萬陸仟柒佰玖拾伍元為
被告供擔保後，得假執行。但被告如以新臺幣陸佰伍拾萬零參佰
捌拾貳元為原告預供擔保，得免為假執行。
本判決第二項於原告以新臺幣壹佰萬貳仟柒佰陸拾伍元為被告供
擔保後，得假執行。但被告如以新臺幣參佰萬捌仟貳佰捌拾捌元
為原告預供擔保，得免為假執行。
本判決第三項於原告以新臺幣柒佰伍拾肆萬壹仟參佰參拾伍元為
被告供擔保後，得假執行。但被告如以新臺幣貳仟貳佰陸拾貳萬
肆仟元為原告預供擔保，得免為假執行。
原告其餘假執行之聲請駁回。
    事實及理由
壹、程序方面：
一、按當事人法定代理人之代理權消滅者，訴訟程序在有法定代
    理人承受其訴訟以前當然停止；又承受訴訟人於得為承受時
    ，應即為承受之聲明，他造當事人，亦得聲明承受訴訟。此
    觀諸民事訴訟法第170條、第175條規定自明。查被告群禾機
    械工程有限公司（下稱群禾公司）之法定代理人原為劉○恩
    ，嗣於訴訟繫屬中變更為劉仲倫，經原告於民國109年10月8
    日聲明承受訴訟、劉仲倫於109年11月25日具狀聲明承受訴
    訟，有民事聲明承受訴訟狀、公司變更登記表、委任狀等在
    卷可稽（見審重訴卷第105、115至119頁、重訴卷第15至23
    、27頁），核與前揭規定相符，應予准許。
二、按訴狀送達後，原告不得將原訴變更或追加他訴，但擴張或
    減縮應受判決事項之聲明者，不在此限，民事訴訟法第255
    條第1項第3款定有明文。查本件原告起訴聲明㈢原主張：被
    告應共同給付原告新臺幣(下同)2,497萬3,200元，及自起訴
    狀繕本送達之翌日起至清償日止，其中1,600萬元按年息20％
    計算之利息；其餘金額按年息5％計算之利息（見審重訴卷第
    11、12頁）。嗣於訴訟繫屬中將上開訴之聲明變更為：被告
    應共同給付原告2,497萬3,200元，及自起訴狀繕本送達之翌
    日起至清償日止，其中1,600萬元按年息16％計算之利息；其
    餘金額按年息5％計算之利息。原告上開所為，核屬減縮應受
    判決事項之聲明，依前揭規定，尚無不合，自應予准許。
貳、實體方面：
一、原告主張：被告劉仲倫與訴外人即父親劉○烈、叔叔劉○恩共
    同經營鉛金屬原料提煉販售及為他人代工販售等事業，  並
    成立被告建信資源科技有限公司(下稱建信公司)、被告群禾
    公司，現均由被告劉仲倫擔任公司法定代理人。緣被告分別
    以借款、代工、投資等法律關係與原告為下列所示之交易，
    詎被告均未依約支付、返還借款或投資款，茲分別說明如下
    ：
　㈠被告群禾公司部分：
　⒈被告劉仲倫、劉○烈代表被告群禾公司於107年8月間向原告借
    款400萬0,382元，約定借款利率為月息2％，原告遂於107年8
    月17日依指示匯款上開金額至被告群禾公司之帳戶，被告群
    禾公司則以被告建信公司名義簽發如附表編號⒈、⒉所示支票
    以擔保清償，詎支票屆期後，被告劉仲倫及劉○烈要求原告
    勿將支票兌現，因原告顧及商誼未將支票兌現，然被告群禾
    公司迄今未清償。
　⒉被告劉仲倫、劉○烈代表群禾公司於109年2月間向原告借款25
    0萬元，並以被告建信公司名義分別簽發如附表編號⒊、⒋所
    示支票為擔保，原告於109年2月25日以瑾○環保有限公司（
    下稱瑾○公司）帳戶，依指示匯款共250萬元至被告群禾公司
    之帳戶，詎上開支票屆期遭退票，被告群禾公司迄今未清償
    。
　⒊是以，被告群禾公司應返還借款650萬0,382元及法定遲延利
    息。
　㈡被告建信公司部分：
　⒈被告建信公司法定代理人劉仲倫於109年3月間持被告建信公
    司所開立如附表編號⒌所示支票向原告借款250萬元，原告於
    109年3月3日以羽○興業有限公司（下稱羽○公司）帳戶匯款2
    50萬元至被告建信公司之帳戶，詎上開支票屆期退票，被告
    建信公司迄今仍未清償。
　⒉被告建信公司前向原告借款250萬元後，表示願以代工代銷鉛
    製品方式協助原告獲利，故原告於109年3月10日以羽○公司
    帳戶轉帳共400萬元予被告建信公司購買原料7萬5,000公斤
    用以代工，而被告建信公司則簽發如附表編號⒍所示之支票
    用以擔保買賣合約順利履行。而後被告建信公司協助由原告
    擔任負責人之羽○公司分別於109年3月12日、同年月16日與
    楠○股份有限公司（下稱楠○公司）、昇○特金屬股份有限公
    司（下稱昇○特公司）簽訂買賣合約書，再由被告建信公司
    代工代銷鉛製品出售予楠○公司、昇○特公司。詎被告建信公
    司以市場價格變動為由，就部分原料未履行代工、代銷義務
    ，經雙方結算同意被告建信公司應返還價金及損害賠償部分
    之價值50萬8,288元，是原告得依協議請求被告建信公司支
    付50萬8,288元及利息。
　⒊是以，被告建信公司應給付原告未償借款、代工代銷價金及
    損害賠償，計300萬8,288元及法定遲延利息。
　㈢被告劉仲倫、建信公司、群禾公司(下稱被告劉仲倫等3人)部
    分：
　⒈被告劉仲倫等3人於108年10月間向原告邀約投資購買原料，
    保證利潤以16.4％計算，且於108年11月7日共同簽署投資意
    向書（下稱甲投資意向書），被告群禾公司並簽發如附表編
    號⒎、⒏所示之支票（面額計698萬4,000元）以擔保原告投資
    款及獲利，原告則以羽○公司帳戶分別於108年11月1日、7日
    轉帳匯款100萬元、500萬元，共計600萬元至指定之被告建
    信公司帳戶，兩造約定投資計算截止日為108年12月27日，
    到期如未還款，需給付約定之利潤、投資金額及懲罰性違約
    金600萬元，延遲利息依照投資金額每日1％直至還款為止，
    詎被告劉仲倫等3人迄今未支付獲利及返還約定之投資款，
    擔保之支票亦遭退票，是被告劉仲倫等3人應返還原告投資
    款600萬元、約定利潤98萬4,000元（計算式：600萬元×16.4
    ％＝98萬4,000元）、違約金300萬元，以及原約定以投資款每
    日1％計算之遲延利息，原告僅請求按年息16％計算，是原告
    自得依甲投資意向書第1、2、6條約定請求被告劉仲倫等3人
    共同給付原告998萬4,000元及利息（計算式：600萬元＋98萬
    4,000元＋300萬元＝998萬4,000元）。
　⒉被告劉仲倫等3人復以上開相同方式向原告邀約投資並保證利
    潤為16.4％，且於108年11月11日共同簽署投資意向書（下稱
    乙投資意向書），被告群禾公司並簽發如附表編號⒐至⒒所示
    （面額計1,164萬元）之支票擔保投資款及獲利，原告則分
    別於108年11月11日、12日以羽○公司帳戶轉帳匯款200萬元
    、800萬元，共計1,000萬元至指定之被告建信公司帳戶，雙
    方約定投資計算截止日為109年1月2日，到期如未還款，需
    給付約定之利潤與投資金額、懲罰性違約金600萬元，延遲
    利息依照投資金額每日1％直至還款為止，詎被告劉仲倫等3
    人迄今未支付獲利及返還約定之投資款，擔保之支票亦遭退
    票，被告劉仲倫等3人應返還原告投資款1,000萬元、約定利
    潤164萬元（計算式：1,000萬元×16.4％＝164萬元）、違約金
    300萬元，及原約定以投資款每日1％計算之遲延利息，原告
    僅請求按年息16％計算，是原告得依乙投資意向書第1、2、6
    條約定請求被告劉仲倫等3人共同給付原告1,464萬元及利息
    （計算式：1,000萬元＋164萬元＋300萬元＝1,464萬元）。
　⒊被告劉仲倫等3人於上開約定之投資計算截止日仍未返還投資
    款，因被告實際投資獲利高於16.4％，被告劉仲倫等3人同意
    增加利潤34萬9,200元補貼原告（下稱系爭補貼協議），被
    告群禾公司並簽發如附表編號⒓所示支票擔保此部分之獲利
    ，詎被告劉仲倫等3人迄未支付，支票亦遭退票，是原告得
    依系爭補貼協議請求被告劉仲倫等3人共同給付34萬9,200元
    及遲延利息。
　⒋是以，被告劉仲倫等3人應給付原告投資款、約定利潤、違約
    金，計2,497萬3,200元及遲延利息。
　㈣為此，爰依代工代銷協議、甲投資意向書及乙投資意向書第1
    條、第2條、第6條約定、代工契約、補貼協議等約定、民法
    第474條第1項、第233條第1項、第205條等規定，提起本件
    訴訟等語。並聲明：⒈被告群禾公司應給付原告650萬0,382
    元，及自起訴狀繕本送達之翌日起至清償日止，按年息5％計
    算之利息；⒉被告建信公司應給付原告300萬8,288元，及自
    起訴狀繕本送達之翌日起至清償日止，按年息5％計算之利息
    ；⒊被告劉仲倫等3人應共同給付原告2,497萬3,200元，及自
    起訴狀繕本送達之翌日起至清償日止，其中1,600萬元按年
    息16％計算之利息，其餘金額按年息5％計算之利息；⒋願供擔
    保請准宣告假執行。
　二、被告則以：
　　㈠被告群禾公司部分：
　　⒈被告群禾公司因急迫、需款孔急，才於107年8月間向原告
      借款400萬0,382元，但原告趁被告群禾公司急迫、需款孔
      急之際，要求利息為月息4％，收取與原本顯不相當之利息
      ，其中就①本金200萬0,382元部分，被告群禾公司已於107
      年9月14日透過訴外人金○發貿易有限公司（下稱金○發公
      司）匯款償還原告本金及利息，共208萬0,259元。②其餘
      借款本金200萬元，被告群禾公司於107年11月20日至109
      年2月17日陸續以被告群禾公司及金○發公司、訴外人陳飛
      比之名義，按月以匯款方式將月息4％利息，即每月8萬元
      ，分11次匯入原告帳戶，共計已支付利息88萬元，換算週
      年利率為48％，業已超出民法第205條所定最高利率之限制
      甚鉅，至本金200萬元則迄未償還。
　　⒉不爭執迄未清償109年2月間借款250萬元部分，惟此乃因原
      告要求被告群禾公司須支付高額月息4％所致。
　　㈡被告建信公司部分：
　　⒈不爭執迄未清償109年3月間之借款250萬元，惟此乃因原告
      要求被告建信公司須支付高額月息4％所致。
　　⒉原告於109年3月10日所支付被告建信公司400萬元，實際上
      係被告建信公司向原告周轉之借款，並非原告支付價金40
      0萬元予被告建信公司購買原料用以代工。嗣被告建信公
      司出貨給楠○公司及昇○特公司，已請楠○公司及昇○特公司
      將被告建信公司應收帳款直接匯款予羽○公司，以代被告
      建信公司償還原告之400萬元借款。其中，楠○公司於109
      年3月17日匯款261萬6,520元、昇○特公司於109年3月18日
      匯款99萬5,192元，合計已償還原告361萬1,712元（計算
      式：261萬6,520元＋99萬5,192元＝361萬1,712元)，被告建
      信公司縱令應返還借款，尚應從中扣除被告建信公司已償
      還原告之上開借款為是。
　　㈢被告劉仲倫等3人部分：
　　⒈原告分別於108年11月1日、7日轉帳匯款100萬元、500萬元
      至被告建信公司帳戶，乃被告建信公司向原告之借款，並
      非被告劉仲倫等3人邀約原告購買原料之投資款。其中①10
      0萬借款部分，被告建信公司前以被告群禾公司之國泰世
      華銀行帳戶（帳號：0000-0000-0000）分別於108年12月2
      5日、同年12月30日匯款1萬6,400元、5萬8,200元予原告
      ；復於109年1月7日交付由被告群禾公司簽發、面額16萬4
      ,000元之支票（支票號碼：GP0000000）予原告，並經原
      告提示兌現，合計已償還金額（含利息）共23萬8,600元
      （計算式：1萬6,400元＋5萬8,200元＋16萬4,000元＝23萬8,
      600元)。②500萬元借款部分，被告建信公司曾以被告群禾
      公司之國泰世華銀行帳戶（帳號：0000-0000-0000）分別
      於108年12月25日匯款8萬3,600元、108年12月30日匯款29
      萬1,000元、109年1月6日匯款29萬1,000元、109年1月20
      日匯款17萬4,600元予原告；復於109年2月24日交付由被
      告建信公司簽發、面額29萬1,000元之支票予原告，且均
      經原告提示兌現，合計已償還金額（含利息）共113萬1,2
      00元（計算式：8萬3,600元＋29萬1,000元＋29萬1,000元＋1
      7萬4,600元＋29萬1,000元＝113萬1,200元)。以上總計已償
      還136萬9,800元（計算式：23萬8,600元＋113萬1,200元＝1
      36萬9,800元）。
　　⒉原告於108年11月11日、同年月12日匯款200萬元、800萬元
      ，合計1,000萬元至被告建信公司帳戶，係被告建信公司
      向原告之借款以供周轉之用，並非被告劉仲倫等3人邀約
      原告購買原料之投資款。
　　⒊被告否認被告群禾公司開立之如附表編號⒓所示支票34萬9,
      200元係屬兩造補貼協議，如附表編號⒓所示支票是要支付
      原告之利息，並非要給原告之利潤等語。
　　㈣綜上，被告係因急迫、需款孔急，才向原告借款，但原告
      竟要求收取與原本顯不相當之利息，以致被告無法清償借
      款，主張原告請求利率超過民法第205條所定最高利率之
      部分無效。又兩造共同簽署之甲投資意向書及乙投資意向
      書是通謀虛偽意思之表示，實為借款之約定，若為投資，
      被告豈有支付利息予原告之理。是以，原告主張為無理由
      等語置辯。並聲明：⒈原告之訴及假執行之聲請均駁回；⒉
      如受不利判決，被告願供擔保請准免為假執行。　
三、兩造不爭執及本件爭點：
  ㈠兩造不爭執事項（見重訴卷第293至296頁）：
  ⒈原告所提出原證1-1、原證1-2、原證2-1、原證2-2、原證2-3
    、原證3-1、原證3-2、原證4-1、原證4-2、原證4-3、原證4
    -4、原證4-5、原證4-6、原證4-7、原證5-2、原證5-3、原
    證6-2、原證6-3、原證7、原證8及被告所提出被證1（除第
    一頁被告自行製作的附表外）、被證2（除第1、2頁即重訴
    卷第67、68頁被告自行整理之表格外）、被證3、被證4，形
    式上均為真正。
  ⒉原告請求被告群禾公司給付650萬0,382元及法定遲延利息部
    分：
  ⑴被告劉仲倫、劉○烈代表被告群禾公司於107年8月間向原告借
    款（有約定利息），以被告建信公司開立之如附表編號⒈、⒉
    所示107年9月17日200萬元、208萬0,586元支票擔保清償，
    原告於107年8月17日依指示匯款400萬0,382元至被告群禾公
    司之帳戶。上開支票屆期後，均無提示。
  ⑵金○發公司曾於107年9月14日匯款208萬0,259元（含40元匯費
    ）至原告開設之羽○公司合庫銀行大順分行帳戶。
  ⑶金○發公司曾於107年11月20日匯款8萬元至原告開設之羽○公
    司帳戶。
  ⑷於108年2月18日至109年2月17日間，被告群禾公司及陳飛比
    曾轉帳匯款共計80萬元之借款利息予原告。
  ⑸被告劉仲倫、劉○列代表被告群禾公司於109年2月間向原告借
    款，並以如附表編號⒊、⒋所示被告建信公司同額支票（109
    年2月19日之100萬元、109年3月16日之150萬元）為擔保，
    原告於109年2月25日以瑾○公司帳戶，依指示匯款共250萬元
    至被告群禾公司之帳戶。上開支票屆期遭退票，被告群禾公
    司迄今未清償借款。
  ⒊原告請求被告建信公司給付300萬8,288元及法定利息部分：
  ⑴被告建信公司法定代理人劉仲倫於109年3月間持被告建信公
    司所開立如附表編號⒌所示109年3月25日262萬5,000元支票
    向原告借款，原告於109年3月3日以羽○公司帳戶匯款250萬
    元至被告建信公司之帳戶。上開支票屆期退票，被告建信公
    司迄今仍未清償借款。
  ⑵原告於109年3月10日以羽○公司帳戶轉帳共400萬元至被告建
    信公司帳戶。
  ⑶楠○股份有限公司曾於109年3月13日匯款261萬6,520元予原告
    開設之羽○興業有限公司；昇○特公司曾於109年3月18日匯款
    99萬5,192元予原告開設之羽○公司。
  ⒋原告請求被告共同給付原告2,497萬3,200元及利息部分：
  ⑴原告曾以羽○公司帳戶分別於108年11月1日、108年11月7日轉
    帳匯款100萬元、500萬元（共計600萬元）至被告建信公司
    帳戶。
  ⑵被告群禾公司曾開立如附表編號⒎所示108年12月27日之582萬
    元支票及109年1月13日之116萬4,000元支票予原告開設之羽
    ○公司，嗣經提示均遭退票。
  ⑶原告曾分別於108年11月11日、108年11月12日以羽○公司名義
    轉帳匯款200萬元、800萬元（共計1,000萬元）至被告建信
    公司帳戶。
  ⑷被告群禾公司曾開立如附表編號⒐至⒒所示109年1月2日之465
    萬6,000元支票2張、232萬8,000元支票1張予原告，嗣經提
    示均遭退票。
  ⑸被告建信公司於108年12月25日，以被告公司之國泰世華銀行
    帳戶匯款18萬0,030元（含30元匯費）至瑾○公司之合作金庫
    銀行灣內分行帳戶內。
  ⑹被告群禾公司於108年12月30日，以國泰世華銀行帳戶匯款34
    萬9,210元（含10元匯費）予羽○公司。
  ⑺被告建信公司於109年1月6日，以被告群禾公司之國泰世華銀
    行帳戶匯款29萬1,010元（含10元手續費）至羽○公司。
  ⑻被告群禾公司所簽發發票日為109年1月7日、付款人為國泰世
    華銀行、面額116萬4,000元之支票，經羽○公司提示兌現。
  ⑼被告群禾公司於109年1月20日以國泰世華銀行帳戶匯款57萬
    元予羽○公司。
  ⑽被告建信公司，於109年2月24日簽發付款人為國泰世華銀行
    、面額107萬5,000元支票予羽○公司提示兌現。
  ⒌原告所提出原證5-1、原證6-1文件上之被告及被告法定代理
    人印文為被告所蓋印，印文均為真正。
  ⒍瑾○公司之實際負責人為原告。
　㈡本件爭點：
　⒈被告群禾公司積欠原告借款未清償之金額為若干？
  ⒉原告依民法消費借貸、代工代銷協議等法律關係，請求被告
    建信公司給付300萬8,288元及法定利息，是否有據？
  ⒊原告依兩造間甲投資意向書、乙投資意向書及補貼協議約定
    ，請求被告劉仲倫等3人給付2,497萬3,200元，及其中1,600
    萬元部分按年息16％計算之利息，有無理由？
四、得心證之理由：
　㈠按當事人主張有利於己之事實者，就其事實有舉證之責任。
    民事訴訟法第277條前段定有明文。又民事訴訟如係由原告
    主張權利者，應先由原告負舉證之責，若原告先不能舉證，
    以證實自己主張之事實為真實，則被告就其抗辯之事實即令
    不能舉證，或其所舉證據尚有疵累，亦應駁回原告之請求。
    次按當事人於言詞辯論時為訴訟標的之捨棄或認諾者，應本
    於其捨棄或認諾為該當事人敗訴之判決，民事訴訟法第384
    條定有明文。且被告對於原告依訴之聲明所為關於某法律關
    係之請求，於法院行言詞辯論時為承認者，即生訴訟法上認
    諾之效力，法院應不待調查原告請求之訴訟標的之法律關係
    果否存在，逕以認諾為該被告敗訴判決之基礎（最高法院85
    年度台上字第153號判決要旨參照）。復按主張法律關係存
    在之當事人，僅須就該法律關係發生所須具備之特別要件，
    負舉證之責任，至於他造主張有利於己之事實，應由他造舉
    證證明（最高法院48年台上字第887號判決）。另按稱消費
    借貸者，謂當事人一方移轉金錢或其他代替物之所有權於他
    方，而約定他方以種類、品質、數量相同之物返還之契約；
    借用人應於約定期限內，返還與借用物種類、品質、數量相
    同之物。遲延之債務，以支付金錢為標的者，債權人得請求
    依法定利率計算之遲延利息，但約定利率較高者，仍從其約
    定利息；當事人得約定債務人不履行債務時，應支付違約金
    ，民法第474條第1項、第478條前段、第233條第1項、第250
    條第1項分別定有明文。
　㈡被告群禾公司積欠原告借款未清償之金額為若干？
　⒈原告主張㈠⒈之400萬0,382元借款部分：
　①原告此部分主張之事實，業據其提出與其所述相符之如附表
    編號⒈、⒉所示支票及存款憑條等為證（見審重訴卷第25至29
    頁）。
　②被告群禾公司業已自認尚積欠原告200萬元借款尚未清償，此
    部分僅已按月支付8萬元利息等語（見重訴卷第39至40、185
    頁），是原告此部分之200萬元借款請求，自應准許。
　③其餘200萬0,382元部分：被告群禾公司主張已於107年9月14
    日透過金○發公司匯款償還本金及利息共208萬0,259元以償
    還云云，而原告固不爭執金○發公司有匯款上開款項，但否
    認係用以清償被告群禾公司借款之用，稱該筆款項係金○發
    公司與羽○公司間鉛碇買賣，匯款金額與統一發票銷售額完
    全一致（40元為匯費），與被告群禾公司向原告借款無關等
    語。經查，經核對原告所提出羽○公司於107年9月24日開立
    予金○發公司之統一發票（見重訴卷第223頁），金額確實與
    原告所述相符、日期亦相近；反觀金○發公司於107年9月14
    日所匯上開款項金額與被告群禾公司剩餘積欠之200萬0,382
    元金額明顯有異，且被告群禾公司亦無法對此提出合理之解
    釋，被告群禾公司所稱：208萬0,219元是按月息4％計算，本
    金200萬元、利息8萬元，至於尾數219元是應原告之要求，
    不要把利息匯得像是借款利息，目的在掩人耳目云云（見重
    訴卷第283頁），亦未提出證據以實其說。是難認被告群禾
    公司所辯可採，原告此部分之主張，應足採信。
　④故以，原告依消費借貸之法律關係請求給付400萬0,382元借
    款部分，依法即無不合，應予准許。
　⒉原告主張㈠⒉之250萬元借款部分：此部分原告已提出如附表編
    號⒊、⒋所示之支票、退票理由單及網路銀行轉帳畫面以為證
    （見審重訴卷第31至35頁），且被告群禾公司業已自認尚積
    欠此部分250萬元借款未清償等語（見重訴卷第40至41頁）
    ，因此，原告此部分之250萬元借款請求，即應准許。
　㈢原告依民法消費借貸、代工代銷協議等法律關係，請求被告
    建信公司給付300萬8,288元及法定利息，是否有據？
　⒈按當事人互相表示意思一致者，無論其為明示或默示，契約
    即為成立。民法第153條第1項定有明文。次按所謂默示之意
    思表示，係指依表意人之舉動或其他情事，足以間接推知其
    效果意思者而言（最高法院29年渝上字第762號判決參照）
    。
　⒉原告主張㈡⒈之250萬元借款部分：原告已提出如附表編號⒌所
    示之支票、退票理由單及轉帳交易明細查詢網頁為證（見審
    重訴卷第37至39頁），且被告建信公司業已自認尚積欠此部
    分250萬元借款未清償等語（見重訴卷第42至43頁），因此
    ，原告此部分之250萬元借款請求，應予以准許。
　⒊原告主張㈡⒉之50萬8,288元部分：
　①原告此部分主張之事實，業已提出與其所述相符之買賣合約
    書、如附表編號⒍所示之支票、退票理由單、網路銀行轉帳
    畫面、被告建信公司法定代理人劉仲倫與原告之通訊軟體LI
    NE對話紀錄等資料佐證（見審重訴卷第41至49頁、重訴卷第
    115至119頁）。
　②被告建信公司固主張此部分應為400萬元借款，且已由楠○公
    司、昇○特公司匯款償還共3,611萬7,172元云云。然查，此
    為原告所否認，且觀以原告所提出其與被告劉仲倫之LINE對
    話紀錄，雙方間確實論及「楠○公司」、「3櫃75噸」、「昇
    ○特公司」、「楠○那比（筆）如把昇○特加進去目前還差448
    288（但是這是道〈到〉上禮拜五金額）上次有說道（到）如
    果拖到禮拜依（一）就變3％+60000＝508288元。原本那批250
    萬的本來是到16的這部分呢？」等語，且對話中被告建信公
    司之法定代理人劉仲倫並未就50萬8,288元予以爭執，而被
    告建信公司復未舉證證明楠○公司於109年3月17日匯款261萬
    6,520元、昇○特公司於109年3月18日匯款99萬5,192元等款
    項係與被告建信公司及原告間之借款有關，是被告此部分所
    辯殊無足採，應認原告主張有理由。
　㈣原告依兩造間甲投資意向書、乙投資意向書及補貼協議約定
    ，請求被告劉仲倫等3人給付2,497萬3,200元，及其中1,600
    萬元部分按年息16％計算之利息，有無理由？
　⒈原告主張㈢⒈、⒉部分：
　①按當事人主張有利於己之事實者，就其事實有舉證之責任。
    民事訴訟法第277條前段定有明文。又民事訴訟如係由原告
    主張權利者，應先由原告負舉證之責，若原告先不能舉證，
    以證實自己主張之事實為真實，則被告就其抗辯之事實即令
    不能舉證，或其所舉證據尚有疵累，亦應駁回原告之請求。
    次按所謂通謀虛偽意思表示，乃指表意人與相對人互相故意
    為非真意之表示而言，故相對人不僅須知表意人非真意，並
    須就表意人非真意之表示相與為非真意之合意，始為相當。
    且第三人主張表意人與相對人通謀而為虛偽意思表示者，該
    第三人應負舉證之責。再按第三人主張表意人與相對人通謀
    而為虛偽意思表示者，因通謀虛偽意思表示為權利障礙要件
    ，且屬變態之事實，為免第三人無端或任意挑戰當事人間已
    存在之法律關係，應由第三人負舉證責任（最高法院48年台
    上字第29號判決意旨可資參照）。依前開說明，自應由主張
    基於通謀而為虛偽之意思表示，及雙方均無欲為其意思表示
    所拘束之意而相與為非真意之合意情形者，負舉證之責（臺
    灣高等法院暨所屬法院107年法律座談會民事類提案第23號
    研討結果參照）。另按依民法第205條規定，約定利率，超
    過週年16％者，超過部分之約定，無效。
　②原告此部分主張之事實，業據提出與其所述相符之甲投資意
    向書、如附表編號⒎、⒏所示支票、退票理由單、網路銀行轉
    帳畫面、乙投資意向書、如附表編號⒐至⒒所示支票、退票理
    由單、LINE對話紀錄等為證（見審重訴卷第51至69頁、重訴
    卷第121至137頁），堪信為真，且雙方有就利息另為約定之
    事實洵堪認定。
　③被告雖主張原告該等匯款係屬借款，甲投資意向書及乙投資
    意向書為雙方通謀虛偽之意思表示云云，惟並未提出證據足
    證甲投資意向書、乙投資意向書為兩造基於通謀虛偽意思表
    示所簽立。況觀之原告提出之LINE對話紀錄，被告方面明確
    提及「前天協議搞定一個舊案子您看可以談談分享這個特案
    如下：」、「今年鉛價年初1890，這個月漲到2200，…，金
    額總共5100萬，看要合作多少？我們大約自有150噸資金，
    利潤16.4％，看怎麼分？」、「您可告知如願作的數量多少
    噸，該16.4％的價差由您得取！」、「明天就可開始作業，
    二個月完成！」、「那16.4％的利差全送您！…」等語（見重
    訴卷第129至137頁），與甲投資意向書、乙投資意向書記載
    內容堪稱相合。足認原告主張核屬有據。
　④被告雖又爭執甲投資意向書、乙投資意向書之形式上真正，
    主張原告本來沒有蓋章，是空白的，否認有跟原告定投資意
    向書云云，然被告已自承上開2份投資意向書為其所打字（
    見重訴卷第95頁），且對於該2份投資意向書上之印文為真
    正亦不爭執（見兩造不爭執事項⒌），復觀以前揭兩造間之L
    INE對話內容，顯見兩造間有簽立甲投資意向書、乙投資意
    向書之合意，自無法僅以原告簽名在後即遽認兩造未達成合
    意。故被告此部分所辯，難以採信。
　⑤至被告辯稱已還款600萬元借款中之136萬9,800元云云，因兩
    造間除本件訴訟外，另有多筆其他交易往來一事為兩造所不
    爭執（見重訴卷第292頁），被告復無法提出該等匯款與原
    告所主張甲投資意向書有何關連之證據資料，被告此部分辯
    詞，亦難採信。
　⑥按民法第252條規定「約定之違約金額過高者，法院得減至相
    當之數額」，且違約金是否相當，應依一般客觀事實、社會
    經濟狀況及當事人所受損害情形，以為衡量之標準，若所約
    定之額數，與實際損害顯相懸殊者，法院自得酌予核減，並
    不因懲罰性違約金或賠償額預定性違約金而異（參見最高法
    院82年度台上字第2529號、49年度台上字第807號判決判決
    意旨）。查甲投資意向書、乙投資意向書均約定「投資截止
    日到期如未還款，除須給付答應之利潤與投資金額外須付懲
    罰性違約金600萬元整，延遲利息依照投資金額每日1％直到
    還款止」（見重訴卷第121、125頁），審酌甲投資意向書、
    乙投資意向書約定之內容，除含有保證利潤16.4％計算外，
    投資截止日未還款之懲罰性違約金600萬元達甲投資意向書
    投資金額600萬元之1倍、達乙投資意向書投資金額1,000萬
    元之0.6倍，本院認嫌屬過高，自有酌減之必要，甲投資意
    向書、乙投資意向書之違約金應分別酌減為150萬元、250萬
    元為適當。
　⑦依上，原告依據兩造間甲投資意向書、乙投資意向書之約定
    ，請求給付848萬4,000元（600萬元＋保證利潤98萬4,000元＋
    違約金150萬元）、1,414萬元（1,000萬元＋保證利潤164萬
    元＋違約金250萬元），為有理由。逾此範圍部分，為無理由
    ，應予駁回。
　⒉原告主張㈢⒊部分：原告雖提出如附表編號⒓之支票主張兩造間
    有補貼協議存在，惟此為被告所否認，辯稱為支付利息等語
    ，自應由原告就此有利於己之事實予以舉證。查簽發支票之
    原因所在多有，況如前所述，兩造就雙方存有其餘交易往來
    之事並不爭執，在原告未提出其餘證據足證兩造間存有補貼
    協議存在之情形下，自難認原告此部分主張足採，原告此部
    分依補貼協議之請求應予駁回。
五、綜上所述，原告依代工代銷協議、甲投資意向書及乙投資意
    向書第1條、第2條、第6條約定、代工契約等約定、民法第4
    74條第1項、第233條第1項、第205條等規定，請求被告群禾
    公司應給付原告650萬0,382元，及自起訴狀繕本送達之翌日
    （109年9月21日，見審重訴卷第103頁）起至清償日止，按
    年息5％計算之利息；請求被告建信公司應給付原告300萬8,2
    88元，及自起訴狀繕本送達之翌日（109年9月21日，見審重
    訴卷第101頁）起至清償日止，按年息5％計算之利息；請求
    被告劉仲倫等3人給付原告2,262萬4,000元，及自起訴狀繕
    本送達之翌日起至清償日止，其中1,600萬元按年息16％計算
    之利息，其餘金額按年息5％計算之利息，為有理由，應予准
    許。至原告依補貼協議請求被告給付34萬9,200元及違約金
    逾400萬元（150萬元＋250萬元）部分，均無理由，予以駁回
    。
六、兩造分別陳明願供擔保聲請宣告假執行及免為假執行，於原
    告勝訴分，經核於法均無不合，爰分別酌定相當擔保金額准
    許之。至於原告敗訴部分，因訴之駁回而失所附麗，不應准
    許，併予駁回。
七、本件事證已臻明確，兩造其餘主張與攻防方法及所提證據，
    經審酌後認與判決結果不生影響，爰不予逐一論述，併此敘
    明。
八、訴訟費用負擔之依據：民事訴訟法第79條、第85條第1項前
    段。
中　　華　　民　　國　　111 　年　　6 　　月　　2 　　日
　　                民事第五庭法　官　鄭靜筠
以上正本係照原本作成。
如對本判決上訴，須於判決送達後20日內向本院提出上訴狀。如
委任律師提起上訴者，應一併繳納上訴審裁判費。　　　　　　
中　　華　　民　　國　　111 　年　　6 　　月　　2 　　日
                              書記官  李方云
附表：
編 號 發票人 受款人 付款人 票據號碼 發票日 （民國） 票面金額 （新臺幣） ⒈ 建信公司 羽○公司 華南銀行高雄分行 PD0000000 107年9月17日 200萬元 ⒉ 建信公司 羽○公司 華南銀行高雄分行 PD0000000 107年9月17日 208萬0,586元 ⒊ 建信公司 (空白) 臺灣銀行苓雅分行 AN0000000 109年2月19日 100萬元 ⒋ 建信公司 (空白) 臺灣銀行苓雅分行 AN0000000 109年3月16日 150萬元 ⒌ 建信公司 瑾○公司 臺灣銀行苓雅分行 AN0000000 109年3月25日 262萬5,000元 ⒍ 建信公司 羽○公司 國泰世華銀行東高雄分行 GN0000000 109年3月17日 415萬7,016元 ⒎ 群禾公司 羽○公司 國泰世華銀行東高雄分行 GP0000000 108年12月27日 582萬0,000元 ⒏ 群禾公司 羽○公司 國泰世華銀行東高雄分行 GN0000000 109年1月13日 116萬4,000元 ⒐ 群禾公司 羽○公司 國泰世華銀行東高雄分行 GP0000000 109年1月2日 465萬6,000元 ⒑ 群禾公司 羽○公司 國泰世華銀行東高雄分行 GP0000000 109年1月2日 465萬6,000元 ⒒ 群禾公司 羽○公司 國泰世華銀行東高雄分行 GP0000000 109年1月2日 232萬8,000元 ⒓ 群禾公司 羽○公司 國泰世華銀行東高雄分行 GN0000000 109年1月13日 34萬9,200元